臺灣彰化地方法院民事裁定
111年度監宣字第111號
聲  請  人  丁益創  

相  對  人  丁長福  
關  係  人  丁天助  
            丁金菊  

上列聲請人聲請監護宣告事件，本院裁定如下：         
    主    文
宣告丁長福（男，民國00年0月00日生，身分證統一編號：Z0000
00000號）為受輔助宣告之人。
選定丁益創（男，民國00年0月00日生，身分證統一編號：Z0000
00000號）為受輔助宣告之人之輔助人。
聲請程序費用由受輔助宣告之人負擔。
    理    由
一、聲請意旨略以：聲請人丁益創為相對人丁長福之次弟，相對
    人於約30歲起有自言自語、失眠等精神症狀，經醫診斷罹患
    思覺失調症，並於民國109年1月23日經鑑定為重度身心障礙
    者，現認知功能仍呈現障礙，致不能為意思表示或受意思表
    示，或不能辨識其意思表示之效果，已達受監護宣告之程度
    ，有戶籍謄本、親屬系統表、中華民國身心障礙證明影本等
    件為證。爰聲請對相對人為監護之宣告，並請求選定聲請人
    為相對人之監護人，同時指定相對人之侄丁富祥為會同開具
    財產清冊之人，倘不符監護宣告之要件，請求改為對相對人
    為輔助宣告，並選任聲請人為相對人之輔助人等語。
二、按對於因精神障礙或其他心智缺陷，致其為意思表示或受意
    思表示，或辨識其意思表示效果之能力，顯有不足者，法院
    得因本人、配偶、四親等內之親屬、最近一年有同居事實之
    其他親屬、檢察官、主管機關或社會福利機構之聲請，為輔
    助之宣告，民法第15條之1第1項定有明文。次按受輔助宣告
    之人，應置輔助人；法院為輔助之宣告時，應依職權就配偶
    、四親等內之親屬、最近一年有同居事實之其他親屬、主管
    機關、社會福利機構或其他適當之人選定一人或數人為輔助
    人；法院為前項選定前，得命主管機關或社會福利機構進行
    訪視，提出調查報告及建議。輔助之聲請人或利害關係人亦
    得提出相關資料或證據，供法院斟酌；法院選定輔助人時，
    應依受輔助宣告之人之最佳利益，優先考量受輔助宣告之人
    之意見，審酌一切情狀，並注意下列事項：(一)受輔助宣告
    之人之身心狀態與生活及財產狀況。(二)受輔助宣告之人與
    其配偶、子女或其他共同生活之人間之情感狀況。(三)輔助
    人之職業、經歷、意見及其與受輔助宣告之人之利害關係。
    (四)法人為輔助人時，其事業之種類與內容，法人及其代表
    人與受輔助宣告之人之利害關係。民法第1113條之1第1項、
    同條第2項準用第1111條、第1111條之1分別定有明文。
三、經查，聲請人主張之事實，業據其提出中華民國身心障礙證
    明影本及親屬系統表等件為據，並有戶籍謄本附卷為憑，且
    經本院在鑑定人即衛生福利部彰化醫院（下稱彰化醫院）醫
    師陳羿行前審驗相對人之精神狀況，相對人對於法官點呼有
    反應，且對法官詢問其姓名、出生年月日、戶籍地址、有幾
    位兄弟姊妹、現住何處、今日由何人攜同前來鑑定處所、年
    齡、鑑定時身處何地、此位（指在場鑑定人）是誰、目前有
    無工作、100-7、93-7、86-7、10×11及12+27各為何、長姐
    丁金菊有無結婚等問題均能正常回答，有本院訊問筆錄在卷
    可按。又經本院囑託彰化醫院醫師陳羿行鑑定結果，認為相
    對人患有中度思覺失調症，目前可端坐椅子上，反應稍遲緩
    ，可有正常眼神接觸，肢體活動稍遲緩，於日常生活活動，
    一般活動能力尚可，日常清潔還可以自理，但無法進行一般
    經濟活動，且於社會性有明顯障礙，僅能被動回應問題，不
    會主動進行社交表達或互動。相對人現意識清楚，沒有主動
    的表達，簡單的問時可正確回答，可進行基本溝 通，有短
    、中期記憶力障礙，於人、時、地定向感還算正常，於計算
    能力100減7可以正確計算，另於理解力及判斷力有中度以上
    損傷，基本認知功能尚可。相對人目前患有失覺失調症，病
    程約30年，認知功能有中度損傷，且精神症狀在規則治療下
    改善許多，可維持基本的日常生活功能，但回復正常可能性
    無，基於相對人因思覺失調症導致部分認知功能受損，對於
    管理處分自己財產有給予經常性協助之必要，回復之可能性
    低，已達為意思表示或受意思表示，或辨識其意思表示效果
    之能力，顯有不足，可為輔助宣告等語，有彰化醫院111年6
    月7日彰醫精字第1110500252號函及成年監護鑑定書在卷可
    稽，堪認相對人因精神障礙或其他心智缺陷，致為意思表示
    或受意思表示，或辨識其意思表示效果之能力顯有不足之效
    果。從而，本件聲請為有理由，應予准許，爰宣告相對人為
    受輔助宣告之人。
四、本件相對人既經輔助宣告，揆諸前揭規定，自應為其選定輔
    助人。又聲請人主張其與相對人其餘手足丁天助、丁金菊均
    同意由聲請人擔任相對人之輔助人等情，有戶籍謄本、同意
    書等件為證。本院審酌聲請人丁益創為相對人之次弟，與相
    對人關係非常密切，由聲請人擔任相對人之輔助人，應符合
    相對人之最佳利益，爰裁定如主文第2項所示。
五、依家事事件法第177條第2項、第164條第2項，裁定如主文。
中    華    民    國   111    年     6    月    28    日
                  家事法庭    法  官  沙小雯
以上正本係照原本作成。
如對本裁定抗告，須於裁定送達後10日之不變期間內，向本院提
出抗告狀（須附繕本），並繳納抗告費新臺幣1,000元。
中    華    民    國   111    年     6    月    28    日
                              書記官  項珮欣